【裁判字號】    88,家訴,253
【裁判日期】    890107
【裁判案由】    否認婚生子女
【裁判全文】
臺灣板橋地方法院民事判決  八十八年度家訴字第二五三號
    原      告    甲○○
    訴訟代理人    黃蕙芬律師
    被      告    丙○○      住台北縣中和市○○路一二八巷八號五樓
    兼法定代理人  乙○○      .
右當事人間否認婚生子女事件，本院判決如左：
    主      文
確認被告丙○○非原告與被告乙○○所生之婚生女。
訴訟費用由被告負擔。
    事      實
甲、原告方面：
  一、聲明：如主文所示。
  二、陳述：原告與被告乙○○原為夫妻，於民國（下同）七十八年六月二十五日結
      婚，惟因夫妻失，被告乙○○於八十一年間生下一子後不久即離家，此後雙方
      未再同房，直至八十七年間原告明瞭雙方夫妻關係已無法挽回，乃於八十七年
      二月十八日偕同被告乙○○至戶政事務所辦理離婚登記。詎於八十八年中，被
      告乙○○前來找原告，告知於離家期間，在八十二年十二月二十一日於板橋徐
      婦產科小兒科聯合診所產下一女即被告丙○○，至今尚未辦理出生登記，現因
      年紀漸長，為避免父女血源關係錯誤，而告知原告，並請原告協同至台大醫院
      做血源鑑定，原告乃於八十八年九月二十七日配合前去鑑定，依鑑定報告結論
      ，已確定排除原告與被告丙○○之血源關係。惟由於被告丙○○係原告與被告
      乙○○婚姻關係所生之子女，依民法第一千零六十三條第一項規定，推定原告
      之婚生女，然實際上被告丙○○非被告乙○○自原告受胎所生。爰依民法第一
      千零六十三條第二項之規定，於法定期間內提起否認子女之訴，訴請判令如主
      文第一項所示。
  三、證據：提出戶籍謄本、出生證明書影本、台大醫院優生保健部血源鑑定報告書
      及診斷證明書影本各一件為證。
乙、被告方面：
  一、聲明：同意原告之請求。
  二、陳述：被告丙○○確非被告乙○○自原告受胎所生，到八十八年八月因被告丙
      ○○到入學，被告乙○○才向原告說明此事。
丙、本院依職權向國立台灣大學醫學院附設醫院函查兩造是否前往該醫院作親子血緣
    鑑定。
    理      由
一、本件原告起訴主張：原告與被告乙○○原係夫妻，雙方於八十七年二月十八日離
    婚，而原告於八十三年十一月二十一日產下一女即被告丙○○，其受胎期間雖係
    原告與被告乙○○之婚姻關係存續中，惟因被告乙○○於八十一年間即離家出走
    ，被告丙○○並非被告乙○○自原告受胎所生，原告與被告丙○○間無血源關係
    亦經台大醫院鑑定屬實，且原告係於八十八年中始知此事之事實，業據提出戶籍
    謄本、出生證明書影本、台大醫院優生保健部血源鑑定報告書及診斷證明書影本
    各一件為證，並為被告乙○○於本院言詞辯論時所是認，又本院依職權函請國立
    台灣大學醫學院附設醫院函查兩造是否前往該醫院作親子血緣鑑定結果，該醫院
    函覆稱兩造確有於八十八年九月二十七日至該醫院優生保健部門診接受ＤＮＡ血
    關係鑑定，結果顯示原告與被告乙○○之女（即被告丙○○）無父女血源關係，
    此亦有該醫院八十八年十二之十五日（八八）附醫秘字第二八七四九號函及函附
    之血源鑑定報告書影本一件在卷可稽，足見本件原告之主張堪信為真實。
三、按民法第一千零六十三條第一項推定之婚生子女，如夫妻之一方能證明妻非自夫
    受胎者，得於知悉子女出生之日起，一年內提起否認之訴，同條第二項定有明文
    。本件被告乙○○之受胎，係在其與原告之婚姻關係存續中，依法雖可推定被告
    丙○○為原告之婚生女，惟被告丙○○既非被告乙○○自原告受胎所生，則原告
    於知悉被告丙○○出生之日起一年內提起本件訴訟，請求判決如主文所示，洵屬
    有據，應予准許。
據上論結，本件原告之訴為有理由，依民事訴訟法第八十五條第一項前段、第七十八
條，判決如主文。
中      華      民      國    八十九    年      一       月      七     日
                                    臺灣板橋地方法院家事法庭
~B法  官  高文淵
右為正本係照原本作成。
中      華      民      國    八十九    年      一       月      七     日
~B書記官  李錦輝


司法院資訊處製作；財團法人民間司法改革基金會備份。
